【裁判字號】    98,訴,42
【裁判日期】    980206
【裁判案由】    毒品危害防制條例
【裁判全文】
臺灣基隆地方法院刑事判決                98年度訴字第42號
公  訴  人  臺灣基隆地方法院檢察署檢察官
被      告  甲○○
上列被告因違反毒品危害防制條例案件，經檢察官提起公訴（97
年度毒偵字第2760號），被告並為有罪陳述，本院合議庭乃裁定
由受命法官獨任以簡式審判程序進行審理，並判決如下：
    主  文
甲○○施用第一級毒品，累犯，處有期徒刑柒月。
    事  實
一、前案紀錄：
  (一)累犯紀錄：
    甲○○前分別因(甲)違反槍砲彈藥刀械管制條例案件，經臺灣
    高等法院於民國90年5 月8 日，以89年度上訴字第2987號判
    決有期徒刑二年六月確定；(乙)犯殺人未遂案件，經臺灣高等
    法院於92年11月4 日，以92年度上訴字第3352號判決有期徒
    刑三年二月確定；(丙)犯詐欺案件，經本院於94年6 月24日，
    以94年度基簡字第456 號判決有期徒刑五月確定。所犯(甲)(乙)
    二案，則經合併定刑為有期徒刑五年六月（臺灣高等法院93
    年度聲字第287 號裁定），再與所犯(丙)案接續發監，迨95年
    7 月6 日始經假釋出監。乃旨揭假釋付保護管束期間猶未屆
    滿，甲○○旋因違反保安處分執行法且其情節重大，致由原
    執行機關檢具撤銷假釋報告表陳請法務部函准辦理撤銷假釋
    ；詎檢察官猶未指揮發監以執行其前案殘刑，中華民國九十
    六年罪犯減刑條例旋於96年7 月16日公布施行，所犯(甲)(乙)(丙)
    三案遂經依法減刑、定刑（本院96年度聲減字第1506號裁定
    ），再由檢察官於96年9 月20日指揮執行而赦免餘刑（即其
    殘刑均經赦免而已毋庸執行；構成累犯）。
  (二)施用毒品紀錄：
    甲○○前因初犯施用毒品案件，經觀察、勒戒後，認無繼續
    施用毒品之傾向，於96年8 月24日經釋放出所，並由臺灣基
    隆地方法院檢察署檢察官於96年8 月23日，以96年度毒偵緝
    字第90、91、92號為不起訴處分確定。
二、本案事實：
    甲○○猶不思戒除毒癮，復於前揭一(二)所述之觀察勒戒執行
    完畢經釋放出所以後之五年以內，再行萌生施用第一級毒品
    海洛因之犯意，進而於97年9 月14日晚間8 時，在基隆市○
    ○路171 號3 樓住處，將海洛因捲入香煙內點火燃燒使生霧
    化白煙再以口鼻吸食，藉以施用第一級毒品海洛因1 次。乃
    為警於97年9 月15日下午3 時20分，在基隆市○○路之城隍
    廟附近盤檢查獲，經採其尿液送驗，結果呈嗎啡（海洛因代
    謝後尿液檢出成份）陽性反應，而悉上情。
三、案經基隆市警察局第二分局移送臺灣基隆地方法院檢察署檢
    察官偵查起訴。
    理  由
壹、程序事項
    本案被告甲○○所犯者非為死刑、無期徒刑、最輕本刑為三
    年以上有期徒刑之罪或高等法院管轄之第一審案件，其於準
    備程序進行中，先就被訴事實為有罪之陳述，經告知其簡式
    審判程序之旨，並聽取公訴人、被告之意見後，本院業已依
    刑事訴訟法第二百七十三條之一第一項規定，裁定由受命法
    官獨任以簡式審判程序進行本案之審理。
貳、實體事項
一、前揭事實業據被告甲○○於本院審理時坦承在卷；且被告為
    警查獲所採集之尿液檢體，經送請臺灣檢驗科技股份有限公
    司以氣相層析質譜儀法為確認檢驗之結果，呈嗎啡（海洛因
    代謝後尿液檢出成份）陽性反應。此亦有臺灣檢驗科技股份
    有限公司97年9 月30日CH/2008/90389 號濫用藥物檢驗報告
    1 份，暨足與上開檢驗報告相對應之尿液檢體對照表1 件在
    卷可憑；參之以酵素免疫分析或薄層定性分析等方式為初步
    篩檢者，檢驗結果雖有相當程度偽陽性之可能，然以氣（液
    ）相層析、質譜分析之儀器為交叉確認者，檢驗結果出現偽
    陽性之機率則極低，因而具有公信力，核足為對涉嫌人不利
    之認定；尤以「毒品施用後於尿液、血液中可檢出之最大時
    限，與施用劑量、施用頻率、施用方式、施用者飲水量之多
    寡、個人體質、代謝情況、檢體收集時間點及所用檢測方法
    之靈敏度等因素有關，因個案而異。依據Clarke's Isolati
    on Identification of Drugs第二版記載，血液中藥物之半
    衰期（濃度減半所需時間）分別為古柯鹼0.7-1.5 小時、海
    洛因3 分鐘（其代謝物為嗎啡2-3 小時）、嗎啡2-3 小時、
    大麻20-36 小時、安非他命12小時（當尿液偏酸性時，為4-
    8 小時）、甲基安非他命9 小時、Ketamine 2-4小時，而MD
    MA約8.49小時。一般於尿液中可檢出之最大時限，古柯鹼為
    施用後1-4 天、海洛因2-4 天、嗎啡2-4 天、大麻1-10天、
    安非他命1-4 天、甲基安非他命1-5 天、MDMA1-4 天、MDA
    1-4 天、Ketamine2-4 天。」此復曾經行政院衛生署藥物食
    品檢驗局以92年7 月23日管檢字第0920005609號函釋在案。
    勾稽以觀，足見被告於本院審理時之任意性自白，與事實相
    符，堪可採信。再者，被告查有如本判決事實欄一(二)所載施
    用毒品之前案紀錄。觀諸卷附臺灣高等法院被告前案紀錄表
    、不起訴處分書內容即明。從而，本案事證明確，參照最高
    法院97年9 月9 日97年度第5 次刑事庭會議二決議意旨，被
    告於初犯施用毒品案件之五年以內，再犯施用毒品之犯行，
    堪可認定，應依法論科。
二、論罪科刑：
  (一)查海洛因、安非他命類分別係毒品危害防制條例所列管之第
    一級、第二級毒品，此為該條例第二條第二項第一款、第二
    款所明定。按犯毒品危害防制條例第十條之罪（施用毒品罪
    ）者，檢察官應聲請法院裁定，令被告入勒戒處所觀察、勒
    戒，經勒戒處所陳報，認受觀察、勒戒人無繼續施用毒品傾
    向者，應即釋放，並為不起訴之處分；認有繼續施用毒品傾
    向者，即應聲請法院裁定令入戒治處所強制戒治，俟強制戒
    治期滿釋放，再為不起訴之處分。惟依上揭規定觀察勒戒或
    強制戒治執行完畢釋放後，五年內再犯毒品危害防制條例第
    十條之罪（施用毒品罪）者，檢察官即應依法追訴，毒品危
    害防制條例第二十條第一項、第二項、第二十三條第二項分
    別定有明文。
  (二)核被告於初犯施用毒品案件以後之五年以內，再犯施用第一
    級毒品海洛因之行為，係犯毒品危害防制條例第十條第一項
    之施用第一級毒品罪。被告施用毒品先、後持有第一級毒品
    海洛因之低度行為，應為施用第一級毒品之高度行為所吸收
    ，不另論罪。
  (三)被告查有如本判決事實欄一(一)所載之犯罪科刑及刑之執行情
    形，此除有臺灣高等法院被告前案紀錄表在卷可考，並經本
    院職權向臺灣基隆地方法院檢察署借調96年度執減更字第17
    48號執行全卷核閱無訛。乃於前案有期徒刑受一部之執行而
    赦免後，五年以內，故意再犯本起最重本刑有期徒刑以上之
    罪，為累犯，應依刑法第四十七條第一項規定，加重其刑。
  (四)本院審酌被告犯罪之動機、吸食頻率、曾有施用毒品之前科
    仍不知戒除，惟慮及其犯後坦承犯行、所犯乃戕害自己身心
    健康，尚未危及他人等一切情狀，量處如主文所示之刑。
據上論斷，應依刑事訴訟法第二百七十三條之一第一項、第二百
九十九條第一項前段，毒品危害防制條例第二十三條第二項、第
十條第一項，刑法第十一條前段、第四十七條第一項，判決如主
文。
本案經檢察官乙○○到庭執行職務。
中    華    民    國    98    年    2     月    6     日
                  刑事第四庭法  官  王慧惠
以上正本證明與原本無異。
如不服本判決應於收受送達後10日內向本院提出上訴書狀，並應
敘述具體理由；其未敘述上訴理由者，應於上訴期間屆滿後20日
內向本院補提理由書 (均須按他造當事人之人數附繕本)「切勿
逕送上級法院」。
中    華    民    國    98    年    2     月    6     日
                            書記官  王一芳
附錄論罪法條：
毒品危害防制條例第10條第1 項
施用第一級毒品者，處6 月以上5 年以下有期徒刑。


司法院資訊處製作；財團法人民間司法改革基金會備份。
